【裁判字號】    97,上訴,3994
【裁判日期】    970903
【裁判案由】    毒品危害防制條例
【裁判全文】
臺灣高等法院刑事判決                97年度上訴字第3994號
上  訴  人
即  被  告  甲○○
                      1
                      樓
上列上訴人因毒品危害防制條例案件，不服臺灣士林地方法院97
年度訴字第461號，中華民國97年5月22日第一審判決（起訴案號
：臺灣士林地方法院檢察署97年度毒偵字第720號），提起上訴
，本院判決如下：
    主  文
上訴駁回。
    事實及理由
一、按刑事訴訟法第350條、第361條、第362條、第367條規定，
    不服地方法院之第一審判決而上訴者，須提出上訴書狀，並
    應敘述具體理由，為上訴必備之程式；其所提出之書狀未敘
    述上訴理由，或僅曾以言詞陳述上訴理由者，均應於上訴期
    間屆滿後20日內補提理由書於第一審法院。第一審法院經形
    式審查，認逾期未補提上訴理由者，應定期間先命補正；逾
    期未補正者，為上訴不合法律上之程式，應以裁定駁回。倘
    已提出上訴理由，但所提非屬具體理由者，則由第二審法院
    以上訴不合法律上之程式，判決駁回。而所謂具體理由，必
    係依據卷內既有訴訟資料或提出新事證，指摘或表明第一審
    判決有何採證認事、用法或量刑等足以影響判決本旨之不當
    或違法，而構成應予撤銷之具體事由，始克當之（例如：依
    憑證據法則具體指出所採證據何以不具證據能力，或依憑卷
    證資料，明確指出所為證據證明力之判斷如何違背經驗、論
    理法則）；倘僅泛言原判決認定事實錯誤、違背法令、量刑
    失之過重或輕縱，而未依上揭意旨指出具體事由，或形式上
    雖已指出具體事由，然該事由縱使屬實，亦不足以認為原判
    決有何不當或違法者（例如：對不具有調查必要性之證據，
    法院未依聲請調查亦未說明理由，或援用證據不當，但除去
    該證據仍應為同一事實之認定），皆難謂係具體理由，俾與
    第二審上訴制度旨在請求第二審法院撤銷、變更第一審不當
    或違法之判決，以實現個案救濟之立法目的相契合，並節制
    濫行上訴（最高法院97年度台上字第892號判決參照）。
二、本件原審判決略以：被告甲○○曾因施用毒品案件，依臺灣
    士林地方法院91年度毒聲字第1221號裁定送觀察、勒戒，於
    民國92年1月6日執行完畢釋放後，又於5年內因施用第一級
    毒品案件，經同法院以94年度訴字第488號判決處有期徒刑7
    月確定，並於95年5月31日執行完畢。復曾因違反毒品危害
    防制條例案件，經臺灣士林地方法院以94年度訴字第894號
    判決處有期徒刑7月，經不服提起上訴，由本院以95年度上
    訴字第1514號判決駁回上訴確定。又因違反毒品危害防制條
    例案件，經臺灣士林地方法院以96年度訴字第180號判決處
    有期徒刑8月，經裁定減刑為有期徒刑4月確定，甫於96年10
    月21日執行完畢。詎仍不知悔悟，又另基於施用第一級毒品
    之犯意，於97年2月1日為警採尿前回溯5日內之某時（不包
    括為警逮捕拘束之期間），在其位於臺北市大同區○○○路
    ○ 段205巷21號6號住處，以注射針筒注射海洛因溶液之方式
    施用第一級毒品海洛因，旋於97年2月1日14時24分許，為警
    持搜索票在其上址住處執行搜索，並經其同意採尿送驗，始
    知悉上情。
三、被告不服原審判決，提起上訴，其上訴理由略以：法院有新
    的條例，被告可聲請在外服用美沙冬進行治療，被告非常後
    悔，請准予美沙冬療法，給予自新機會云云。
四、惟查：原判決已於理由內說明：上揭施用第一級毒品之事實
    ，業據被告於原審審理時坦承不諱，並有臺北市政府警察局
    偵辦毒品案件尿液檢體委驗單、台灣尖端先進生技醫藥股份
    有限公司濫用藥物檢驗報告、臺灣高等法院被告前案紀錄表
    在卷可資佐證，足證被告前揭自白與事實相符。又毒品危害
    防制條例第20條、第23條將施用毒品之刑事處遇程序，區分
    為「初犯」及「5年內再犯」、「5年後再犯」。依其立法理
    由之說明：「初犯」，經觀察、勒戒或強制戒治後，應為不
    起訴處分或不付審理之裁定；經觀察、勒戒或強制戒治執行
    完畢釋放後，「5年內再犯」者，因其再犯率甚高，原實施
    之觀察、勒戒及強制戒治既已無法收其實效，爰依法追訴或
    裁定交付審理。至於經觀察、勒戒或強制戒治執行完畢釋放
    後，「5年後再犯」者，前所實施之觀察、勒戒或強制戒治
    已足以遮斷其施用毒品之毒癮，為期自新及協助其斷除毒癮
    ，仍適用「初犯」規定，先經觀察、勒戒或強制戒治之程序
    。從而依修正後之規定，僅限於「初犯」及「5年後再犯」
    二種情形，始應先經觀察、勒戒或強制戒治程序。倘被告於
    5年內已再犯，經依法追訴處罰，縱其第3次（或第3次以上
    ）再度施用毒品之時間，在初犯經觀察、勒戒或強制戒治執
    行完畢釋放5年以後，已不合於「5年後再犯」之規定，且因
    已於「5年內再犯」，顯見其再犯率甚高，原實施觀察、勒
    戒或強制戒治，已無法收其實效，即依該條例第10條處罰（
    最高法院95年第7次刑事庭會議決議參照）。本件被告曾因
    施用毒品案件經觀察、勒戒執行完畢釋放，嗣並已於5年內
    再犯施用毒品罪經追訴處罰，均詳述如前，依照前開說明，
    自應依法追訴處罰。核被告所為，係犯毒品危害防制條例第
    10 條第1項之施用第一級毒品罪。其施用第一級毒品海洛因
    前持有之低度行為，為施用之高度行為所吸收，不另論罪。
    而被告有上揭所載之犯罪科刑及執行紀錄，此有本院被告前
    案紀錄表1份附卷可稽，其於徒刑執行完畢後5年內，故意再
    犯本案有期徒刑以上之罪，是為累犯，應依刑法第47條第1
    項規定，加重其刑。爰審酌被告前已因施用毒品經觀察、勒
    戒後獲不起訴之寬典，復又多次施用毒品而負刑責，本應知
    所惕勵，詎其不知悛悔，復行施用海洛因，戕害身心健康，
    兼衡其智識程度、犯罪動機、目的，犯罪後坦承犯行，態度
    良好等一切情狀，量處有期徒刑九月。至被告用於施用第一
    級毒品海洛因之注射針筒，衡情雖屬被告所有供本案犯罪所
    用之物，惟並未扣案，被告復供稱已經丟棄，應已滅失，為
    免將來執行困難，爰不為沒收之宣告等語。從而原判決既已
    詳細記載認定被告犯罪事實之證據及理由，並已審酌關於刑
    法第57條科刑之一切情狀，在適法範圍內行使裁量權，核無
    違法或不當之情形可言。被告上訴意旨，僅空言泛稱法院有
    新的條例，其可聲請在外服用美沙冬進行治療，應准予美沙
    冬療法，給予自新機會云云，就原判決認定事實、適用法律
    及量刑等事項，有何不當或違法之處，並未具體指摘，自非
    屬上訴第二審之具體理由。且依毒品危害防制條例第21條規
    定，限於在犯罪未發覺前，自動向行政院衛生署指定之醫療
    機構請求治療，而於治療中經查獲之被告，始可由檢察官為
    不起訴之處分；另九十七年四月三十日修正之毒品危害防制
    條例第24條亦僅規定檢察官可為附命完成戒癮治療之緩起訴
    處分，本案被告並非於犯罪未發覺前自動赴指定之醫療機構
    進行「美沙冬」替代療法治療，且本件業經檢察官提起公訴
    ，自與前揭規定不符，法院亦不得代替檢察官為不起訴或緩
    起訴處分，是被告上訴意旨所陳顯有誤會。綜上，被告提起
    本件上訴既未附具體之理由，且其前揭事由縱然屬實，亦不
    足以認定原判決有何不當或違法之處，其上訴自不合法律上
    之程式，爰不經言詞辯論予以駁回。
五、據上論斷，應依刑事訴訟法第367 條前段、第372 條，判決
    如主文。
中    華    民    國    97    年    9     月    3     日
            刑事第十八庭  審判長法  官  吳鴻章
                                法  官  周政達
                                法  官  徐昌錦
以上正本證明與原本無異。
如不服本判決，應於收受送達後十日內向本院提出上訴書狀，其
未敘述上訴之理由者並得於提起上訴後十日內向本院補提理由書
（均須按他造當事人之人數附繕本）。
                                書記官  王韻雅
中    華    民    國    97    年    9     月    3     日
附錄：本案論罪科刑法條全文
毒品危害防制條例第10條第1項
施用第一級毒品者，處6 月以上5 年以下有期徒刑。


司法院資訊處製作；財團法人民間司法改革基金會備份。
